最高法院民事裁定　　　　　　　　　　　　　　　　八十六年度台抗字第二六八號
　　再抗告人　甲○○
右再抗告人因與相對人乙○○間交付子女強制執行事件，對於中華民國八十六年三月
十二日台灣高等法院裁定（八十六年度家抗字第三八號），提起再抗告，本院裁定如
左：
    主  文
原裁定廢棄，應由台灣高等法院更為裁定。
    理  由
本件相對人主張：伊持台灣高等法院民國八十五年十一月五日和解筆錄為執行名義，
聲請台灣基隆地方法院（下稱基隆地院）為強制執行，請求再抗告人即債務人交付雙
方所生之女方儷華，並辦理戶籍遷出登記。按前開執行名義係因基隆地院八十五年度
婚字第十八號再抗告人請求離婚事件，經該院民事庭駁回其訴，其不服提起上訴，於
第二審準備程序中所成立之和解，其內容記載第一項：兩造願協同向戶政機關辦理離
婚登記。第二項：兩造所生之三女方儷華歸相對人監護。第三項：再抗告人願將三女
方儷華之戶籍遷出至相對人之住所台北縣永和市○○路○段三五二巷九十二弄十五號
，並交付三女方儷華予相對人，伊自得聲請強制執行云云。基隆地院駁回其強制執行
之聲請，相對人不服，提起抗告。
原裁定以：查相對人據以聲請強制執行之執行名義係依民事訴訟法成立之和解，執行
法院僅得為形式審查，至該和解之內容是否違反法律之強制規定而無效，則屬實體事
項，非執行法院於執行程序中所得加以審究，故債務人聲明異議主張和解有無效之原
因，應另依法請求繼續審判，於法院未認為該和解有無效或得撤銷之原因，並另就本
案訴訟標的為判決確定前，其已成立之執行名義不受影響，如受訴法院未依強制執行
法第十八條第二項為停止執行之裁定，執行法院仍得繼續執行。本件關於子女監護之
和解內容，形式上與兩造協同辦理離婚登記之和解內容究屬兩項不同訴訟標的，是否
不得與離婚相分離而單獨為和解標的，乃實體事項，基隆地院裁定逕依再抗告人寄交
相對人之存證信函及聲明異議狀之內容，即認兩造於和解時之本意原屬協議離婚，復
就子女監護有所協議，而認系爭和解筆錄為訴訟外和解之部分內容，不得執為執行名
義而駁回相對人強制執行之聲請，即有可議云云，爰將基隆地院之裁定廢棄。
本院按執行名義附有條件者，於條件成就後，始得開始強制執行，為強制執行法第四
條第二項所明定。本件相對人據以聲請強制執行之和解筆錄，其內容第一項為兩造願
協同向戶政機關辦理離婚登記。第二項為兩造所生之三女方儷華歸被上訴人（即相對
人）監護。第三項為上訴人（即再抗告人）願於八十五年十二月五日前將三女方儷華
之戶籍遷出至被上訴人之住所並交付三女方儷華予被上訴人……（見原法院卷第八頁
背面）。通觀和解內容，並參酌該和解筆錄係因雙方離婚事件訴訟中所成立者，本件
相對人聲請交付歸其監護之女兒方儷華並辦理戶籍遷出登記，似係以雙方履行上述第
一項辦畢離婚登記為前提條件，果爾，雙方迄未辦理離婚登記，復為原法院所認定，
則前提條件既未成就，似不得開始執行此部分交付子女並辦理戶籍遷出登記之執行名
義，原法院疏未審酌及此，遽為不利再抗告人之裁定，自屬可議。再抗告論旨，執以
指摘原裁定不當，求予廢棄，非無理由。
據上論結，本件再抗告為有理由，依強制執行法第三十條之一、民事訴訟法第四百九
十二條第二項，裁定如主文。
中      華      民      國    八十六    年      五      月     十五     日
                              最高法院民事第七庭
                                  審判長法官  蕭  亨  國
                                        法官  吳  正  一
                                        法官  鄭  三  源
                                        法官  楊  隆  順
                                        法官  陳  淑  敏
      右正本證明與原本無異
                                              書  記  官
中      華      民      國    八十六    年      六      月      五      日
